臺灣板橋地方法院刑事判決　　　　　　　　　　　　　九十一年度訴字第四○五號
　　公　訴　人　臺灣板橋地方法院檢察署檢察官
　　被　　　告　乙○○
右列被告因偽造文書等案件，經檢察官提起公訴（八十九年度偵字第一九六一一號）
，本院判決如左：
    主  文
乙○○無罪。
    理  由
一、公訴意旨略以：被告乙○○明知其友人甲○○（原名金威傑，綽號「志修」）所
    持有懸掛偽造ＦＣ─九七六六號車牌之自用小客車，係來路不明之贓車（該車係
    丁○○所有〔車主登記為：建明工業有限公司〕，車牌號碼ＨＦ─七九九一號、
    引擎號碼ＡＨＥ２３２６ＲＧＥ９０１８５、ＢＭＷ牌自用小客車，於民國八十
    九年十月二日下午四時在台北縣五股鄉○○路○段五七七巷一○五號前失竊，惟
    於失竊後，經甲○○故買後懸掛偽造之ＦＣ─九七六六號車牌），竟仍於八十九
    年十月十一日夜間，於其位於台北縣中和市○○路一四一巷十五號之住處前，收
    受前開自用小客車，並於八十九年十月十二日下午五時三十分許，駕駛前開小客
    車行經台北縣中和市○○路一三八號前時，為警查獲，因認被告涉有刑法第三百
    四十九條第一項之收受贓物罪嫌及同法第二百十六條、第二百十二條行使偽造特
    種文書罪嫌云云。
二、惟按犯罪事實應依證據認定之，無證據不得推定其犯罪事實，又不能證明被告犯
    罪，應諭知無罪之判決，刑事訴訟法第一百五十四條、第三百零一條分別定有明
    文。再按犯罪事實之認定，應憑證據，如未能發現相當證據，或證據不足以證明
    ，自不能以推測或擬制之方法，以為裁判基礎（最高法院四十年臺上字第八十六
    號判例參照）。又認定不利於被告之事實，須依積極證據，茍積極證據不足為不
    利於被告事實之認定時，即應為有利於被告之認定，更不必有何有利之證據，有
    最高法院四十年臺上字第八十六號、三十年上字第八一六號判例可資參照。而認
    定犯罪事實所憑之證據，無論為直接證據或間接證據，其為訴訟上之證明，須於
    通常一般之人均不致於有所懷疑，而得確信其為真實之程度者，始得據之為有罪
    之認定，倘其證明尚未達到此一程度，而有合理性懷疑之存在時，即無從為有罪
    之確信，亦有最高法院七十六年臺上字第四九八六號判例可資參酌。
三、本件公訴人認被告涉有上開罪嫌，無非係以前開小客車已於八十九年十月二日下
    午四時遭竊，有車輛竊盜車牌失竊資料個別查詢報表─查詢車輛認可資料在卷足
    憑，又被告與金旭毅相識既已半年多，應知金某係竊盜集團團員，且被告亦未取
    得前開車輛之行車執照，所述之情節顯違常理，因而認被告有贓物及行使偽造特
    種文書之認識，為其論據。經訊被告堅決否認右揭犯行，辯稱：該車係甲○○停
    放於伊台北縣中和市○○路一五一號之住處前，伊不知該車係贓車及所懸掛之車
    牌係偽造，故向金某借用，金某即於查獲當日請人轉交鑰匙予伊，要伊將該車開
    至中和市○○路之正聲婦產科，且伊雖與金某相識半年，但並不知金某從事何種
    工作，警察查獲時告知伊才知道該車係贓車、懸掛之車牌係偽造及金某是做ＡＢ
    車的等語。
四、經查被告駕駛之車牌號碼ＨＦ─七九九一號、引擎號碼ＡＨＥ２３２６ＲＧＥ９
    ０１８５、ＢＭＷ牌自用小客車，原屬丁○○所有〔車主登記為：建明工業有限
    公司〕，於八十九年十月二日下午四時在台北縣五股鄉○○路○段五七七巷一○
    五號前發現失竊，經丁○○於八十九年十月八日向台北縣蘆洲分局成洲派出所報
    案，而查獲前開自小客車時該車所懸掛之ＨＦ─七九九一號車牌二面，則係登記
    丙○○所有，且該丙○○所有之車牌未曾遺失或脫離車主占有之事實，業經被害
    人丁○○、證人丙○○於警訊時指證明確，並有車輛竊盜車牌失竊資料個別查詢
    報表─查詢車輛認可資料及車籍作業系統─查詢認可資料各一紙，台北縣警察局
    板橋分局偵辦刑案相關現場事、物照片表照片六張在卷及前開自小客車、偽造之
    車牌兩面、鑰匙一支扣案可佐，故警方查獲時該車車身係屬丁○○失竊之盜贓，
    所懸掛之ＨＦ─七九九一號車牌二面則係偽造丙○○所有之車牌，足堪認定。是
    本案須審究者，厥為被告究否有收受贓物及行使偽造特種文書之認知與故意。
五、按刑法第三百四十九條第一項之收受贓物罪，除行為人有贓物之認識外，尚須有
    無償取得該贓物後據為己有之不法意思；刑法第二百十六條、第二百十二條之行
    使偽造特種文書，亦須有該特種文書係屬偽造之認識，復持之行使之故意，始足
    當之。經查，証人甲○○於本院調查時到庭證稱：前開自小客車及其上懸掛之車
    牌、行照是伊向人以三萬元之代價購買的，被告向伊借車並不知道該車係贓車、
    車牌及行照係偽造的，故伊叫人將車鑰匙交予被告，行照則一直都擺在車上等語
    （見本院九十一年三月十八日之訊問筆錄），其所稱故買該贓車犯行部分，並有
    台灣台北地方法院八十九年度易緝字第二二六號判決一份附卷可參，核與被告所
    辯伊不知該車係贓車、車牌及行照係偽造者，金某叫人轉交鑰匙予伊，並要其開
    至中和市○○路之正聲醫院還車之情節，大致相符，應屬可信。又被告既稱係向
    金某借用，並言明還車之時地，即非無償取得該車而據為己有，且使用車輛之原
    因很多，復無其他積極證據佐證，難以單純使用車輛即推定被告知悉該車為贓物
    及所懸掛之車牌係偽造之特種文書而成立犯罪。再者，公訴意旨以被告與證人甲○○相識已有半年，逕認被告應知金某係竊盜集團成員（起訴書誤載為：應知被
    告係竊盜集團員），並質疑交付該車鑰匙予被告之人為何不直接將車開走交予金
    某，而認被告所述之情節亦違常理，然衡諸一般常情，縱屬熟識之友人，不知友
    人有不法行為者，所在多有，況被告與金某相識僅半年，縱使被告知悉金某以往
    有竊盜之慣行，亦難遽認被告知悉前開自小客車係贓車；又關於公訴意旨質疑：
    交付鑰匙予被告之人為何不直接將車開走交予金某乙節，原因更屬多樣，實難以
    此即推論被告有無償收受、不法所有之意思，公訴人據此推認被告知情，亦難認
    合於經驗法則。其無足可證明被告從事犯罪之積極證據，推測被告涉及某項罪名
    ，顯與前揭刑法第一百五十四條之意旨有違，而非法之所許。本案客觀上顯現之
    證據，既不足以使通常一般人均認被告顯有收受贓物及行使偽造種文書之故意，
    而有合理性懷疑之存在，此外復查無其他積極證據足資證明被告有何明知為贓物
    而收受之事實，及於駕駛前開自小客車之際，主觀上確已知悉該車所懸掛者為偽
    造之車牌，自難僅以該車係失竊之贓車、車牌係偽造之車牌之客觀事態，驟然推
    論被告涉有何等收受贓物及行使偽造文書罪嫌，揆諸前揭條文規定及判例意旨，
    自應為被告無罪之判決。
據上論斷，應依刑事訴訟法第三百零一條第一項，判決如主文。
本案經檢察官高智美到庭執行職務。
中      華      民      國      九十一      年    七    月     九       日
                                  臺灣板橋地方法院刑事第四庭
                                          法  官  劉  大  衛
右正本證明與原本無異。
如不服本判決，應於判決送達後十日內向本院提出上訴狀。
                                          書記官  蕭  興  南
中      華      民國      九十一      年      七    月     十     日
